【裁判字號】    95,台非,306
【裁判日期】    951214
【裁判案由】    詐欺
【裁判全文】
最高法院刑事判決              九十五年度台非字第三０六號
上  訴  人  最高法院檢察署檢察總長
被      告  甲○○
                    號
上列上訴人因被告詐欺案件，對於台灣台中地方法院中華民國九
十五年八月一日刑事簡易確定判決（九十五年度沙簡字第三五一
號，聲請簡易判決處刑書案號：台灣台中地方法院檢察署九十五
年度偵字第九二○八號），認為違背法令，提起非常上訴，本院
判決如下：
    主  文
原判決撤銷。
本件免訴。
    理  由
非常上訴理由稱：「按判決不適用法則或適用不當者，為違背法
令，刑事訴訟法第378 條定有明文。復按已經提起公訴或自訴之
案件，在同一法院重行起訴者，應諭知不受理之判決；又檢察官
以書面聲請簡易判決處刑，與起訴有同一之效力，觀之同法第30
3條第2款、第451條第3項規定甚明。查本件被告甲○○因詐欺案
件，經臺灣臺中地方法院檢察署於95年5月4日以95年度偵字第92
09號案聲請簡易判決處刑，並經臺灣臺中地方法院於同年6 月30
日以95年度易字第1337號刑事判決判處被告罪刑，而於同年7 月
31日確定在案，有該案偵、審執行卷足稽。乃臺灣臺中地方法院
檢察署將同一案件以95年度偵字第9208號案件重行聲請簡易判決
處刑，並於同年6月23日繫屬原審法院，原審法院於同年8月1 日
以95年度沙簡字第351 號刑事簡易判決時未依上開規定諭知不受
理之判決，仍同為科處罪刑之實體判決，此有該案偵、審、執行
卷可稽，揆之首開說明，自有適用法則不當之違法。案經確定且
於被告不利，爰依刑事訴訟法第441條、第443條提起非常上訴，
以資糾正。」等語。
本院按案件曾經判決確定者，應諭知免訴之判決，刑事訴訟法第
三百零二條第一款定有明文。查台灣台中地方法院檢察署檢察官
於九十五年五月四日，以九十五年度偵字第九二○九號聲請簡易
判決處刑書，就被告甲○○基於幫助他人犯罪之意思，於民國九
十四年間，在台中縣大雅鄉○○路大雅郵局旁便利商店，將其於
台中縣大雅清泉崗郵局所設立帳號0000000號之存摺、金
融卡密碼及印章，以新台幣（下同）五千元之代價賣予某不詳姓
名年籍之成年男子使用。嗣上開帳戶存摺等物由自稱「羅正平」
等人所組成之詐騙集團成員所使用，該等詐騙集團成員共同基於
詐欺取財之犯意聯絡，於九十四年十二月十三日上午十時許，撥
打電話予高秀春，自稱係「法務部行政執行處處長羅正平」，向
高秀春謊稱其個人資料遭冒用須凍結存款，並可代為保管存款等
語，使高秀春誤信為真，而依其指示於同日十二時四十九分許，
至台北縣淡水鎮○○路○段二○九號義山郵局，將其郵局存款三
萬一千元匯至被告前揭郵局帳戶內之犯罪事實，向台灣台中地方
法院聲請簡易判決處刑。台灣台中地方法院受理後認不宜逕以簡
易判決處刑，乃裁定改依簡式審判程序審理，並於九十五年六月
三十日，以九十五年度易字第一三三七號判決，該案判決除認定
被告有前揭犯罪事實外，並擴張檢察官起訴（即聲請處刑）事實
之範圍，就上述不詳姓名成年男子於九十四年十二月十三日上午
，撥打電話予陳人鳳，自稱係「台北地檢人員」，謊稱發現陳人
鳳身分證及帳號密碼已遭不法之徒冒用，要求其將帳戶內存款交
由台灣台北地方法院檢察署託管存款帳戶代管等語，使陳人鳳誤
信為真，而依其指示於同日上午九時五十九分許，前往桃園縣大
溪鎮員樹林郵局匯款一萬三千元至被告前揭郵局帳戶內之事實，
一併加以審判，而論以被告幫助連續意圖為自己不法之所有，以
詐術使人將本人之物交付罪，處有期徒刑二月，如易科罰金，以
銀元三百元折算一日，並於九十五年七月三十日確定（非常上訴
書誤載該判決係於九十五年七月三十一日確定），有上開聲請簡
易判決處刑書、刑事判決書及執行案卷在卷可稽。惟同署檢察官
又於九十五年五月二十九日，以九十五年度偵字第九二○八號聲
請簡易判決處刑書，就被告基於幫助他人詐欺取財之犯意，於九
十四年間在前揭大雅郵局旁便利商店，將其上述郵局帳戶之存摺
、金融卡密碼及印章，以五千元之代價賣予某不詳姓名之成年男
子使用。嗣該不詳姓名男子及其所屬之詐欺集團成員即共同基於
詐欺取財之概括犯意聯絡，於同年十二月十三日上午，撥打電話
予陳人鳳，佯稱係「台北地檢人員」，謊稱陳人鳳之身分證及帳
號密碼已遭不法之徒冒用，要求其將帳戶內存款交由台灣台北地
方法院檢察署託管存款帳戶代管等語，使陳人鳳誤信為真，而依
其指示前往桃園縣大溪鎮員樹林郵局匯款一萬三千元至被告前揭
郵局帳戶內之事實，向原審法院聲請以簡易判決處刑。原審法院
於前案已經判決確定後之九十五年八月一日，以九十五年度沙簡
字第三五一號刑事簡易判決，就上揭檢察官聲請簡易判決處刑之
事實，論以被告幫助意圖為自己不法之所有，以詐術使人將本人
之物交付罪，處有期徒刑三月，如易科罰金，以銀元三百元即新
台幣九百元折算一日。依上開二案件判決所確認之事實，被告於
後案判決之犯罪事實，已為前案判決之犯罪事實所包括，應屬同
一案件之範疇。而原審於九十五年八月一日判決時，前案既已經
於同年七月三十日判決確定，自應就該案件諭知免訴之判決。乃
原審疏未注意及此，竟仍為科刑之實體判決，依首揭規定，自有
判決適用法則不當之違法。案經確定，且於被告不利，非常上訴
意旨以原判決就上開在同一法院重行起訴並已經判決確定之後案
，應依刑事訴訟法第三百零三條第二款諭知不受理判決，固屬誤
會，惟其指摘原判決違背法令，尚非無理由，應由本院將原判決
撤銷，另為免訴之諭知，以資救濟。
據上論結，應依刑事訴訟法第四百四十七條第一項第一款但書、
第三百零二條第一款，判決如主文。
中    華    民    國  九十五  年   十二   月   十四   日
                      最高法院刑事第四庭
                          審判長法官  吳  雄  銘
                                法官  池  啟  明
                                法官  郭  毓  洲
                                法官  韓  金  秀
                                法官  黃  梅  月
      本件正本證明與原本無異
                                      書  記  官
中    華    民    國  九十五  年   十二   月   十八   日
                                                      Ｑ


司法院資訊處製作；財團法人民間司法改革基金會備份。
